臺灣橋頭地方法院民事判決
  111年度岡簡字第263號
原      告  王李秀花

            王中岳  

            王淑娟  
            王淑薇  
共      同
訴訟代理人  林憲聰律師
被      告  郭士豪  
上列當事人間請求損害賠償事件，經原告提起刑事附帶民事訴訟
，由本院刑事庭以110年度審交附民字第274號裁定移送前來，本
院於民國111年9月14日言詞辯論終結，判決如下：
    主      文
被告應給付原告乙○○○新台幣115萬7,899元，應給付原告甲○○新
台幣10萬元，應給付原告丙○○新台幣10萬元，應給付原告丁○○新
台幣28萬8,125元，及均自民國110年12月15日起至清償日止，按
週年利率百分之5計算之利息。
原告其餘之訴駁回。
本判決原告勝訴部分得假執行。
原告其餘假執行之聲請駁回。
    事實及理由
一、本件被告未於言詞辯論期日到場，核無民事訴訟法第386條
    各款所列情形，爰依原告之聲請，由其一造辯論而為判決，
    先予敘明。
二、原告主張：被告於民國110年6月15日17時8分許，駕駛車牌
    號碼000-0000號自用小客車，沿高雄市路竹區環球路由東往
    西方向行駛，其先沿環球路外側快車道行駛後，又加速行駛
    入內側快車道，再切入外側快車道後，復再加速行駛左切入
    內側快車道，以上開方式任意變換車道蛇行於環球路上，嗣
    於同日17時9分許，行抵環球路476號往西80公尺處與左側某
    無名路之無號誌交岔路口時，適有原告乙○○○之夫即原告甲○○、丙○○、丁○○之父王同合騎乘車牌號碼000-0000號普通重
    型機車，在其右前方沿同方向之外側快車道行抵前揭交岔路
    口，因被告行經無號誌之交岔路口，未減速慢行，作隨時停
    車之準備，且未充分注意車前狀況，隨時採取必要之安全措
    施，王同合亦有未讓直行車先行及注意安全距離，即貿然向
    左變換車道至禁行機車之內側快車道，以致戊○○車右前車頭
    與王同合車左後車身發生碰撞，造成王同合人車倒地，受有
    頭、胸、背撞挫傷及顱內出血等傷害，經送醫急救後，仍於
    同日18時28分許不治死亡。依民法第184條第1項前段、第19
    2條第1項、第2項及第194條規定，原告乙○○○得請求被告賠
    償扶養費之損失新台幣（下同）158萬1,470元及非財產上之
    損失120萬元；原告丁○○得請求被告賠償喪葬費用26萬8,750
    元及非財產上之損失100萬元；原告甲○○、丙○○則得請求非
    財產上之損失各100萬元。又原告已領取強制汽車責任保險
    理賠各50萬元，及訴外人即被告之僱用人永宇科技有限公司
    給付原告各10萬元等情，並聲明：㈠被告應給付原告乙○○○27
    8萬1,470元，應給付原告丁○○126萬8,750元，應給付原告甲○○、丙○○各100萬元，及均自起訴狀繕本送達翌日起，均至
    清償日止，按週年利率百分之5計算之利息。㈡原告願供擔保
    ，請准宣告假執行。被告則未於言詞辯論期日到場，亦未提
    出書狀作何聲明或陳述。
三、本院之判斷：
  ㈠按因故意或過失，不法侵害他人之權利者，負損害賠償責任
    。民法第184條第1項前段定有明文。又汽車行駛時，駕駛人
    應注意車前狀況及兩車並行之間隔，並隨時採取必要之安全
    措施，不得在道路上蛇行，或以其他危險方式駕車；行經無
    號誌之交岔路口，應減速慢行，作隨時停車之準備；機車行
    駛之車道，應依標誌或標線之規定行駛；車輛在同向二車道
    以上之道路（車道數計算，不含車種專用車道、機車優先道
    及慢車道），除應依標誌或標線之指示行駛外，並應遵守下
    列規定：六、變換車道時，應讓直行車先行，並注意安全距
    離。道路交通安全規則第94條第3項、第93條第1項第2款、
    第99條第1項前段及第98條第1項第6款亦分別設有明文。查
    原告主張被告過失不法侵害王同合之事實，暨刑事部分，被
    告業經本院刑事庭以110年度審交訴字第219號判處無駕駛執
    照駕車因因過失致人於死罪刑有期徒刑1年6月在案等情，有
    刑事判決在卷足憑，復經本院調閱刑事偵、審卷宗查明無訛
    ，自堪信為實在。
  ㈡按損害之發生或擴大，被害人與有過失者，法院得減輕賠償
    金額或免除之，民法第217條第1項定有明文。此項規定之目
    的，在謀求加害人與被害人間之公平，故在裁判上法院得以
    職權減輕或免除之，且直接被害人於損害之發生或擴大與有
    過失時，依公平原則，間接被害人請求賠償時，亦應有民法
    第217條過失相抵規定之適用（最高法院108年度台上字第14
    79號、105年度台上字第136號判決意旨參照）。本件原告就
    王同合就本件事故之發生與有過失，並不爭執，則本院審酌
    本院審酌上開車禍發生之經過及其情節，認以判定被告之過
    失比例為7成，王同合之過失比例為3成，較為合理。從而，
    王同合就本件損害之發生既與有過失，原告為間接被害人，
    依上開說明，自應依民法第217條第1項過失相抵之規定，減
    免被告賠償之金額，爰依上開比例，減輕後述被告之賠償金
    額30%。
  ㈢按不法侵害他人致死者，對於支出醫療及增加生活上需要之
    費用或殯葬費之人，亦應負損害賠償責任；不法侵害他人致
    死者，被害人之父、母、子、女及配偶，雖非財產上之損害
    ，亦得請求賠償相當之金額，民法第192 條第1 項及第194
    條分別定有明文。茲就原告請求被告賠償之項目及金額，逐
    一審核如下：
  1.殯葬費用部分：原告丁○○主張其因被告不法侵害王同合致死
    ，而支出殯葬費26萬8,750元，業據其提出喪葬費用之單據
    為證，則其此部分之請求，於法自無不合，應予准許。
  2.扶養費用部分：原告乙○○○主張因被告不法侵害王同合致死
    ，受有扶養費用之損失等語，查王同合為37年2月5日生，依
    高雄市110年度簡易生命表，其平均餘命為12.55歲（短於原
    告乙○○○），依109年財政部國稅局綜合所得稅扶養配偶之免
    稅額13萬2,000元計算，並依霍夫曼計算法扣除中間利息後
    ，原告乙○○○得請求之扶養費為131萬1,270元【計算方式為
    ：132,000×9.00000000+(132,000×0.55)×(10.00000000-0.0
    0000000)=1,311,269.62164。其中9.00000000為年別單利5%
    第12年霍夫曼累計係數，10.00000000為年別單利5%第13年
    霍夫曼累計係數，0.55為未滿一年部分折算年數之比例，未
    滿1元部分四捨五入】，超過部分，應予剔除。
  3.慰撫金部分：按慰撫金之核給標準，應斟酌雙方身分、地位
    及經濟狀況及其他各種情形核定之。原告乙○○○為王同合之
    妻，原告甲○○、丙○○、丁○○為王同合之子，王同合因本件事
    故死亡，其等在精神上自必受有相當之痛苦，則其等請求被
    告賠償慰撫金，自屬有據。查原告乙○○○高齡73歲，名下有
    土第1筆；原告甲○○為專科畢業學歷，職業為工，名下有房
    屋1棟、土地9筆；原告丙○○名下無不動產；原告丁○○名下有
    房屋1棟、土地3筆；被告為高中肄業學歷，職業為工，名下
    無不動產等情，有警詢筆錄受詢問人欄之記載及稅務電子閘
    門財產所得調件明細表在卷可稽。本院審酌本件車禍發生之
    經過及前述兩造之身分、地位、經濟能力等一切情狀，認原
    告乙○○○請求被告賠償慰撫金120萬元，原告甲○○、丙○○、丁○○各請求被告賠償慰撫金100萬元，尚屬相當。
  4.據上所述，原告乙○○○得請求被告賠償之金額共251萬1,270
    元；原告甲○○、丙○○得請求被告賠償之金額各為100萬元；
    原告丁○○得請求被告賠償之金額為126萬8,750元。惟本件應
    依過失相抵法則減輕被告30％賠償金額，已據前述，則原告
    乙○○○得請求被告賠償之金額應減為175萬7,899元，原告甲○○、丙○○各為70萬元，原告丁○○為88萬8,125元。又原告已分
    別領取強制汽車責任保險理賠各50萬元，及自永宇科技有限
    公司受領賠償各10萬元，則原告乙○○○得請求被告賠償之金
    額應再減為115萬7,899元，原告甲○○、丙○○各為10萬元，原
    告丁○○為28萬8,125元。
六、綜上所述，本件原告依民法第184條第1項前段、第192條第1
    項及第194條規定，請求被告給付原告乙○○○278萬1,470元，
    給付甲○○、丙○○各100萬元，給付丁○○126萬8,750元，及均
    自起訴狀繕本送達翌日（110年12月15日）起至清償日止，
    按週年利率百分之5計算之利息，於如主文第1項所示範圍內
    ，為有理由，應予准許。逾此範圍，非有理由，應予駁回。
    又本判決原告勝訴部分，係依民事訴訟法第427條第2項第11
    款規定，適用簡易程序所為被告敗訴之判決，應依同法第38
    9條第1項第3款規定，依職權宣告假執行（此部分原告之聲
    請為無必要）。至原告敗訴部分，其等假執行之聲請已失所
    附麗，應駁回之。
七、本件為判決基礎之法律關係已臻明確，兩造其餘之攻擊防禦
    方法核與判決結果不生影響，毋庸一一論列，併此敘明。
八、准許宣告假執行之依據：民事訴訟法第389條第1項第3款。
九、原告係於刑事訴訟程序提起民事訴訟，經本院刑事庭裁定移
    送前來，依刑事訴訟法第504條第2項規定，無庸繳納裁判費
    ，且本件訴訟繫屬期間亦未增生訴訟費用事項，故無訴訟費
    用負擔問題，併予敘明。
中　　華　　民　　國　　111 　年　　9 　　月　　28　　日
                岡山簡易庭  法  官  林昶燁
以上正本係照原本作成。
如對本判決上訴，須於判決送達後20日內向本院提出上訴狀。如
委任律師提起上訴者，應一併繳納上訴審裁判費。
中　　華　　民　　國　　111 　年　　9 　　月　　28　　日
                            書記官  顏崇衛